【裁判字號】    95,易,706
【裁判日期】    950724
【裁判案由】    恐嚇
【裁判全文】
臺灣臺南地方法院刑事判決               95年度易字第706號
公  訴  人  臺灣臺南地方法院檢察署檢察官
被      告  戊○○
上列被告因恐嚇案件，經檢察官提起公訴（94年度偵字第13668號）
，本院判決如下：
    主  文
戊○○連續以加害生命之事，恐嚇他人致生危害於安全，累犯，
有期徒刑伍月，如易科罰金，以銀元參佰元即新台幣玖佰元折算
壹日。
扣案之水果刀壹支，沒收。
    事  實
一、戊○○曾犯公共危險罪，經臺灣臺南地方法院判處有期徒刑
    二月，於民國（下同）九十四年七月二十五日確定，甫於同
    年九月五日易科罰金執行完畢，仍不知警惕。於九十四年十
    一月一日上午十一時許，在臺南縣永康市○○路○段之戊○○經營之「永大快餐店」內，因乙○○、丙○○兄弟及侄子
    丁○○共同向戊○○表示不再供電予戊○○，並欲收回該店
    面，雙方言詞不合，戊○○認如遭斷電恐影響其快餐店之經
    營，心生不滿，基於恐嚇之概括犯意，連續以加害生命之事
    出言向乙○○、丙○○及丁○○恫稱：要讓你們全家死人等
    語，使乙○○、丙○○及丁○○心生畏懼，致生危害於安全
    。詎戊○○氣憤難消，承上開概括犯意，又於同日（一日）
    晚上八時十五分許，持其所有水果刀至臺南縣永康市○○路
    ○段與國光五街口，丁○○經營之「阿霖檳榔店」前，以左
    手抓住丁○○之左手腕，並作勢欲砍殺丁○○，彼時適警據
    報前來，戊○○見狀旋騎H 七三─四六二號重機車逃逸，並
    於離去之時，向丁○○恫稱要殺死丁○○等語，使丁○○心
    生畏懼，致生危害於安全。嗣為警在永康市○○○街二二巷
    三十號旁起獲作案之水果刀一把。
二、案經臺南縣警察局永康分局報告台灣台南地方法院檢察署檢
    察官偵查起訴。
    理  由
一、訊據被告戊○○雖坦承於前開時地之上午，與被害人丁○○
    等人發生口角爭執，當日下午有在其店外手持水果刀等情，
    惟否認有何出言恐嚇犯行，辯稱：我只說如斷電事情就大條
    了，另我只拿水果刀去要削蘋果吃，並未抓住丁○○的手，
    亦未說要殺死他等情。
二、然查前開事實，業據證人即告訴人丁○○於本院具結證述明
    確，核與目擊證人（證人丁○○之妻）陳淑兒、證人即被害
    人乙○○及丙○○於偵查中具結證述之內容相符合（偵查卷
    第十七頁、第二十一頁背面至第二十三頁），相當可信，復
    參酌被告蔡長春當日上午確實與被害人丁○○等人發生口角
    ，被告也承認曾說出「事情大條」等語，顯然雙方衝突激烈
    ，一般而言，非常容易出言恐嚇，而被告竟又於同一天晚上
    手持水果刀至被害人丁○○的店外，見警到達就騎機車離去
    ，途中並將水果刀丟棄，有水果刀一支扣案可證，與一般持
    刀恐嚇他人安全的外觀情形一致，綜合上開事證，被告當日
    上午與被害人只有口角衝突，晚上只是持水果刀削蘋果吃，
    而未出言恐嚇被害人，亦未作勢恐嚇之，已無合理之可能性
    ，事實上被告於警詢時也已坦承其「作勢要殺丁○○」等情
    （警卷第二頁），於偵查中也供稱：「我就拿起水果刀舉高
    作勢要嚇他」等情（偵查卷第八頁），更是使人相信被告當
    時確實有恐嚇被害人之言行無誤。被告辯稱其僅說事情大條
    了，持水果刀只是削蘋果吃而已等情，均與事實不符，不足
    採信。雖被害人丁○○之證述細節偶有不同，但全般案情已
    明，並不影響事實之認定。本件事證明確，被告之恐嚇犯行
    ，堪以認定。
三、核被告戊○○所為，係犯刑法第三百零五條之恐嚇罪。被告
    同時同地恐嚇被害人丁○○、乙○○、丙○○等三人，係一
    行為同時觸犯三罪名，係想像競合犯，應從一重之恐嚇危害
    安全罪處斷，加重其刑。
四、查被告行為後，刑法於九十四年一月七日修正公布之刑法第
    二條比較準據法、第五十六條連續犯、第四十一條易科罰金
    標準、第四十七條累犯之相關條文，已自九十五年七月一日
    生效施行，依最高法院九十五年度第八次刑事庭會議及台灣
    高等法院暨所屬法院因應新修正刑法施行座談會紀錄，本件
    適用相關修正法律如下：
  (1)修正後之刑法第二條第一項規定，係規範行為後法律變更所
    生新舊法律比較適用之「準據法」，於新法實行後，應適用
    新法第二條第一項之規定，為「從舊從輕」之比較；比較時
    ，應就罪刑有關之共犯、未遂犯、想像競合犯、牽連犯、連
    續犯、結合犯、以及累犯加重、自首減輕暨其他法定加減原
    因（如身分加減）與假減例等一切情形，綜其全部罪刑之結
    果而為比較；從刑附屬於主刑，除法律有特別規定者外，依
    主刑所適用之法律（如沒收、褫奪公權）。
  (2)原刑法第五十六條關於連續犯之規定業經刪除，此刪除雖非
    犯罪構成要件之變更，但顯已影響行為人刑罰之法律效果，
    自屬法律有變更，依新法第二條第一項之規定，比較新、舊
    法結果，仍應適用較有利於被告之行為時法律，即依舊法論
    以連續犯。是被告之兩次犯行，時間密接，所犯構成要件相
    同，顯係基於概括犯意，反覆為之，為連續犯，應依修正前
    刑法第五十六條規定，論以一罪，酌加重其刑。
  (3)原刑法第四十一條第一項規定：「犯最重本刑為五年以下有
    期徒刑以下之刑之罪，而受六個月以下有期徒刑或拘役之宣
    告，因身體、教育、職業、家庭之關係或其他正當事由，執
    行顯有困難者，得以一元以上三元以下折算一日，易科罰金
    」。且被告行為時之易科罰金折算標準，修正前罰金罰鍰提
    高標準條例第二條前段（現已刪除）規定，就其原定數額提
    高為一百倍折算一日，則本件被告行為時之易科罰金折算標
    準，應以銀元三百元折算一日，經換算為新臺幣後，為以新
    臺幣九百元折算為一日。修正後刑法第四十一條第一項前段
    則規定為：「犯最重本刑為五年以下有期徒刑以下之刑之罪
    ，而受六個月以下有期徒刑或拘役之宣告者，得以新臺幣一
    千元、二千元或三千元折算一日，易科罰金」。比較修正前
    後之易科罰金折算標準，以修正公布施行前之刑法第四十一
    條第一項前段，及修正前之罰金罰鍰提高標準條例第二條等
    規定，較有利於被告，是被告等所諭知之有期徒刑（詳如後
    述），自應依修正後刑法第二條第一項前段規定，適用行為
    時法，即修正前之刑法第四十一條第一項前段及修正前之罰
    金罰鍰提高標準條例第二條等規定，諭知易科罰金之折算標
    準。
  (4)依修正前刑法第四十七條或修正後刑法第四十七條第一項規
    定，均構成累犯者，對被告而言並無利或不利之情形，自不
    生新舊法比較的問題，應逕依修正前之刑法第四十七條規定
    ，論以累犯，並加重其刑。被告前因犯公共危險罪，經本院
    判處有期徒刑二月確定，甫於九十四年九月五日執行完畢，
    有其全國前案紀錄表可稽，其於五年內再犯有期徒刑以上之
    本罪，為累犯，依修正前刑法第四十七條之規定，加重其刑
    。
五、爰審酌被告之品行、犯罪動機在於經營店面之供電問題、目
    的、使用水果刀手段、所生之危害不大及犯罪後未坦承之態
    度等一切情狀，量處如主文所示之刑，並諭知易科罰金之折
    算標準。扣案之水果刀一支為被告所有，已據被告陳述在卷
    ，且係供犯罪所用之物，併依修正前刑法第三十八條第一項
    第二款規定，宣告沒收。
據上論結，應依刑事訴訟法第二百九十九條第一項前段，刑法第
三百零五條、修正前刑法第二條第一項前段、修正前刑法第五十
六條、刑法第五十五條、修正前刑法第四十一條第一項、修正前
刑法第四十七條、修正前刑法第三十八條第一項第二款、刑法施
行法第一條之一、罰金罰鍰提高標準條例第一條前段，判決如主
文。
本案經檢察官甲○○到庭執行職務。
中    華    民    國    95    年    7     月    24    日
              刑事第四庭審判長法  官  宋  明  中
                              法  官  朱  中  和
                              法  官  陳  欽  賢
以上正本證明與原本無異。
如不服本判決，應於收受送達後10日內向本院提出上訴書狀（應
附繕本）。
                              書記官  楊  宗  哲
中    華    民    國    95    年    7     月    24    日
附錄本案論罪科刑法條全文：
中華民國刑法第305條
  以加害生命、身體、自由、名譽、財產之事，恐嚇他人致生危
  害於安全者，處二年以下有期徒刑、拘役或三百元以下罰金。


司法院資訊處製作；財團法人民間司法改革基金會備份。
